臺灣高等法院臺南分院刑事判決
                                    109年度上訴字第448號
上  訴  人
即  被  告  甲○○



指定辯護人  本院公設辯護人簡松柏  
上列上訴人因違反毒品危害防制條例案件，不服臺灣臺南地方法
院108 年度訴字第1403號中華民國109年2月26日第一審判決（起
訴案號：臺灣臺南地方檢察署108 年度偵緝字第1030號），提起
上訴，本院判決如下：
    主    文
原判決撤銷。
甲○○共同販賣第二級毒品，累犯，處有期徒刑貳年貳月。
    事    實
一、甲○○明知甲基安非他命屬毒品危害防制條例第2 條第2 項第
    2 款所定之第二級毒品，不得持有及販賣，竟與其男友石聿
    志( 所涉販賣第二級毒品犯行，由原審另案審理中) 共同基
    於販賣第二級毒品以營利之犯意聯絡，由石聿志指示甲○○於
    民國107 年2 月18日23時15分、107 年2 月19日14 時1分許
    ，使用石聿志所有之行動電話( 廠牌：華碩) 內所搭載之Me
    ssenger 通訊軟體，以甲○○暱稱「賴小雨」之帳號與吳啟誠
    聯繫後，由石聿志騎乘機車搭載甲○○前往臺南市歸仁區○○○○
    停車場，以新臺幣( 下同) 1000元之價格販賣重量不詳第二
    級毒品甲基安非他命1 包予吳啟誠( 尚未支付價金) 。嗣吳
    啟誠為警查獲施用甲基安非他命，向警供出其所施用之甲基
    安非他命來源為石聿志後，始循線查獲上情。
二、案經臺南市政府警察局新化分局（下稱新化分局）報請臺灣
    臺南地方檢察署檢察官偵查起訴。
    理    由
壹、程序方面：
    按被告以外之人於審判外之陳述，雖不符刑事訴訟法第159
    條之1 至第159 條之4 之規定，而經當事人於審判程序同意
    作為證據，法院審酌該言詞陳述或書面陳述作成時之情況，
    認為適當者，亦得為證據。當事人、代理人或辯護人於法院
    調查證據時，知有第159 條第1 項不得為證據之情形，而未
    於言詞辯論終結前聲明異議者，視為有前項之同意，刑事訴
    訟法第159 條之5 規定甚明。查本判決所引用之下列供述證
    據暨其他書證、物證，檢察官、被告及辯護人於原審行準備
    程序時，均同意作為本案證據（見原審卷第81頁），於原審
    審理時，檢察官、被告及辯護人對於本件判決所引用之前揭
    證據資料，均同意作為本案證據，於原審逐一提示後，迄於
    言詞辯論終結前亦未聲明異議，原審審酌上開證據資料製作
    時之情況，尚無違法不當及證明力明顯過低之瑕疵，認以之
    作為證據應屬適當，另被告未於本院審理期間到庭或於本案
    言詞辯論終結前具狀聲明異議，故揆諸前開規定，應認有證
    據能力，合先敘明。
貳、實體方面：
一、認定犯罪事實所憑之證據及理由：
  ㈠被告甲○○於本院審理時未到庭。惟上揭犯罪事實，業經被告
    於警詢、偵查及原審審理時坦承不諱（見警卷第10頁、臺灣
    臺南地方檢察署108 年度偵緝字第1030號卷〈下稱偵二卷〉第
    59至64頁、原審卷第79、139 頁），並有證人即共犯石聿志
    、證人即購毒之吳啟誠於警詢、偵查中證述綦詳（見警卷第
    3 至7 、17、21頁、臺灣臺南地方檢察署108 年度偵字第67
    07號卷〈下稱偵一卷〉第57至59、81至87、161 、179至180 
    頁）。此外，復有證人吳啟誠手機內Messenger 對話截圖7 
    張、GOOGLE街景圖16張、新化分局偵查隊職務報告2份在卷
    可稽（見警卷第23至34、27至34頁、偵一卷第109 、125 頁
    ）。足見被告任意性自白與事實相符，堪以採信。
  ㈡又聯絡毒品買賣、交付毒品、收取毒品買賣價金等行為，均
    屬販賣毒品罪構成要件事實之部分行為，苟有參與其事，即
    係分擔實行犯罪行為，自應負共同販賣毒品罪責。而毒品交
    易時間、地點、金額數量之磋商，及實際交付、收取現款等
    ，均係構成販賣毒品罪之重要核心行為，甚且交付毒品前之
    分裝行為亦是完成交付所不可或缺之必經階段行為，亦屬販
    賣毒品之構成要件行為（最高法院97年度台上字第1439號、
    97年度台上字第3843號、98年度台上字第4173號、99年度台
    上字第5878號、100 年度台上字第3665號判決要旨參照）。
    又舉凡看貨、議價、洽定交易時地、送貨、收款等作為，皆
    屬販賣行為之部分舉動，為該犯罪構成要件以內之行為，然
    而接聽電話，若無議價、洽定交易時地；駕車搭載正犯，倘
    非經手送貨、收款，則係犯罪構成要件以外之行為，評價有
    別，不應相混淆（最高法院102 年度台上字第1920號判決要
    旨可參）。是固然被告曾於偵查中辯稱僅係在吳啟誠跟石聿
    志之間針對買賣安非他命的價格而聯絡（打字而已），但不
    知道會這麼嚴重、我們當時都黏在一起，是他（指石聿志）
    要我跟著去等語（見偵二卷第61、63、64頁），然被告坦承
    有與購毒者吳啟誠為本次毒品交易之聯絡並洽談交易金額、
    與共犯石聿志共同前往交易地點交付毒品，再由被告及證人
    石聿志均曾供承：被告與吳啟誠聯繫過程中，曾因吳啟誠要
    求送到山上區，而提高交易價格至1,200 元等情（見警卷第
    3 、10頁），顯見被告仍有評估此次毒品交易狀況是否可以
    獲利而予以調整售價之情況，其已參與販賣毒品構成要件之
    行為無訛。準此，被告係基於與共犯石聿志共同犯罪之犯意
    ，參與本件犯行，應與共犯石聿志成立販賣第二級毒品之共
    同正犯無疑。
  ㈢另按販賣甲基安非他命係違法行為，非可公然為之，亦無公
    定之價格，且不論任何包裝，均可任意分裝增減分量，而每
    次販賣之價量，亦可能因雙方間之關係深淺、資力、需求量
    及對行情之認知、來源是否充裕，查緝是否嚴緊，購買者被
    查獲時有無可能供出購買對象之可能性風險評估等，而異其
    標準，並機動調整，非可一概而論，販賣之利得除經坦承犯
    行或價量俱臻明確外，委難察得實情，販毒之人從價差或量
    差中牟利方式雖異，其意圖營利之非法販賣行為則一，是除
    非別有事證，足認係按同一價量委買、轉售或無償贈與，確
    未牟利外，尚難執此遽認非法販賣之證據有所未足，致使知
    過坦承者難辭重典，飾辭否認者反得僥倖而失情理之平。再
    參酌甲基安非他命物稀價昂，取得不易，且此等交易為政府
    嚴予取締之犯罪，苟無有利可圖，應無甘冒被查緝法辦論處
    重刑之危險，平白無端且無償為該買賣之行為。本件被告與
    共犯石聿志既與吳啟誠就本件交易甲基安非他命毒品之數量
    及對價達成合意而有對價關係，而被告有評估此次毒品交易
    狀況是否可以獲利而予以調整售價之情況，業如前述，是被
    告就本次毒品交易主觀上具有營利意圖，應可認定。
  ㈣綜上，本件事證明確，被告上開犯行洵堪認定，應依法論科
    。
二、論罪科刑：
  ㈠新舊法比較：
    按行為後法律有變更者，適用行為時之法律，但行為後之法
    律有利於行為人者，適用最有利於行為人之法律，刑法第2
    條第1 項定有明文。被告行為後，毒品危害防制條例第4 條
    第2 項業於109 年1 月15日經總統公布修正，並自公布後6
    個月即109 年7 月15日施行。修正前之毒品危害防制條例第
    4 條第2 項原規定：「製造、運輸、販賣第二級毒品者，處
    無期徒刑或七年以上有期徒刑，得併科新臺幣一千萬元以下
    罰金。」，修正後之條文則為：「製造、運輸、販賣第二級
    毒品者，處無期徒刑或十年以上有期徒刑，得併科新臺幣一
    千五百萬元以下罰金。」經比較修正前後之法律，新法提高
    法定刑下限及併科罰金上限，是本案經新舊法比較之結果，
    應以被告行為時之法律即修正前之毒品危害防制條例第4 條
    第2 項規定對被告較為有利。依刑法第2 條第1 項前段之規
    定，本件應適用被告行為時之舊法規定。
  ㈡論罪：
    按甲基安非他命係屬毒品危害防制條例第2 條第2 項第2 款
    規定之第二級毒品，依法不得持有、販賣。是被告上開販賣
    甲基安非他命之行為，係犯修正前毒品危害防制條例第4 條
    第2 項之販賣第二級毒品罪。被告因販賣第二級毒品而持有
    甲基安非他命之低度行為，應為販賣之高度行為所吸收，不
    另論罪。又被告與石聿志間就上揭犯行，有犯意聯絡及行為
    分擔，為共同正犯。
  ㈢刑之加重減輕：
  ⒈累犯加重：
    被告曾因施用毒品案件，經臺灣嘉義地方法院以106 年度嘉
    簡字第296 號判決判處有期徒刑3 月確定，部分入監執行、
    部分易科罰金而於107 年2 月5 日執行完畢，有臺灣高等法
    院被告前案紀錄表1 份在卷可證。其受有期徒刑執行完畢後
    5 年內，故意再犯本案有期徒刑以上之罪，為累犯，本院斟
    酌被告前案所犯施用毒品案件與本件販賣第二級毒品，均屬
    毒品類型之案件，且出監後數日即再犯本案，可見被告對於
    刑罰之反應力薄弱，而本院審酌被告前案執行完畢之案件有
    與毒品相關，且本案之犯罪情節、手段、侵害之法益及所犯
    之罪罪質，顯然較前案更為嚴重等情，足見被告縱經刑罰執
    行，仍漠視法令，具有對刑罰感應力薄弱之情形，具有特別
    惡性，又無司法院釋字第775 號解釋所指罪刑不相當之情形
    ，認如加重其最低本刑，並未超過其所應負擔罪責，爰依刑
    法第47條第1 項規定加重其刑（除無期徒刑部分依法不得加
    重外）。
  ⒉偵審自白減輕：
    按毒品危害防制條例第17條第2 項規定：「犯第4 條至第8
    條之罪於偵查及審判中均自白者，減輕其刑」，係指偵查及
    審判中均有自白犯罪而言，被告就本案販賣第二級毒品犯行
    ，於偵查及原審審理中均自白犯罪，應依毒品危害防制條例
    第17條第2 項之規定減輕其刑。並依法先加後減之。
  ⒊本件並無毒品危害防制條例第17條第1 項減刑事由：被告及
    辯護人雖於原審時雖均辯稱：本件因被告在警詢中供出本件
    交易是代石聿志回覆之語，可見被告供出毒品來源為石聿志
    ，且石聿志業經起訴，該起訴書將本件被告之證詞亦列為補
    強證據，故被告應屬與吳啟誠共同指證石聿志，而有毒品危
    害防制條例第17條第1 項之適用云云。
  ⑴按毒品危害防制條例第17條第1 項規定：「犯第4 條至第8條
    、第10條或第11條之罪，供出毒品來源，因而查獲其他正犯
    或共犯者，減輕或免除其刑。」旨在鼓勵毒品下游者具體供
    出其上游供應人，俾進一步擴大查緝績效，揪出其他正犯或
    共犯，以確實防制毒品泛濫或更為擴散。所謂「供出毒品來
    源，因而查獲」，係指被告詳實供出毒品來源之具體事證，
    因而使有偵查（或調查）犯罪職權之公務員知悉而對之發動
    偵查（或調查），並因而查獲者而言。而其中所言「查獲」
    ，除指查獲該其他正犯或共犯外，並兼及被告所指其毒品來
    源其事。是倘該正犯或共犯已因另案被查獲，惟其被查獲之
    案情與被告供出毒品之來源無關，或「有偵查（或調查）犯
    罪之公務員已有確切之證據，足以合理懷疑該被查獲之人為
    被告所供販賣毒品來源之人」，即與上開規定不符，無其適
    用之餘地（最高法院103 年度台上字第1382號判決意旨參照
    ）。查本件查獲過程，先係證人吳啟誠經採尿檢驗其有施用
    甲基安非他命犯行後，於107 年4 月30日接受警方調查，因
    而供出其毒品來源為石聿志，同日經警核對吳啟誠行動電話
    內Messenger 對話資料（含石聿志本名之帳號基本資料及被
    告暱稱「賴小雨」之帳號對話），吳啟誠因而供稱在107年2
     月18日23時15分許聯繫後，由石聿志及本件被告騎機車相
    載來販售1,000 元之甲基安非他命與吳啟誠等情，此觀之吳
    啟誠107 年4 月30日警詢筆錄2 份及前引Messenger 對話截
    圖即明（見警卷第13至25頁），並有新化分局偵查隊偵查佐
    陳敬棠108 年5 月20日職務報告1 份在卷可參（見偵一卷第
    109 頁）；另警於107 年9 月4 日因本案詢問本件被告時，
    即已詢問「你是否認識石聿志？」、「你與石聿志於107年2
     月18日23時15分是否有至歸仁區○○○○旁停車場？為何至此
    處？」、「吳啟誠表示你與石聿志於107 年2 月18日23時15
    分相約至歸仁區○○○○旁停車場毒品交易，是否有此事？」（
    見警卷第9 至10頁），顯見警方至遲於107 年4月30日已經
    由證人吳啟誠之警詢證述及手機內資料，對於被告與石聿志
    共同為本件販賣第二級毒品犯行已有合理懷疑，並已開始為
    偵查行為，始得在被告於107 年9 月4 日接受詢問時，即一
    併調查石聿志部分，因此有偵查權限之警員顯然並非係因被
    告之供述始對石聿志發動調查，依上述說明，本件被告雖有
    指證與石聿志共同販賣甲基安非他命乙節，但仍與上開規定
    得減輕其刑或免除其刑之要件不符，故雖臺灣臺南地方檢察
    署108 年度偵字第6707號起訴書( 見原審卷第123 至125 頁
    ) 將本件被告警詢之證述亦列為證據，但仍無從援引該規定
    為被告減輕或免除其刑。
  ⑵至被告於本案偵查中經通緝到案時，雖另提及毒品來源為「
    蔡宗穆」之人，但依據臺灣臺南地方檢察署109 年1 月21日
    函所附職務報告、臺南市政府警察局佳里分局109 年1 月8
    日函所附職務報告（見原審卷第115 、117 、127 、129 頁
    ），均稱尚未因此查獲「蔡宗穆」等情，是此亦不能援引上
    開規定減輕其刑。
  ⒋刑法第59條減輕：按刑法第59條規定犯罪之情狀可憫恕者，
    得酌量減輕其刑，其所謂「犯罪之情狀」，與同法第57條規
    定科刑時應審酌之一切情狀，並非有截然不同之領域，於裁
    判上酌減其刑時，應就犯罪一切情狀（包括第57條所列舉之
    10款事項），予以全盤考量，審酌其犯罪有無可憫恕之事由
    （即有無特殊之原因與環境，在客觀上足以引起一般同情，
    以及宣告法定低度刑，是否猶嫌過重等等），以為判斷（最
    高法院95年度台上字第6157號判決意旨參照）。又按刑法第
    59條所規定之酌量減輕其刑，係裁判上之減輕，必以犯罪之
    情狀顯可憫恕，認為科以最低度刑仍嫌過重者，始有其適用
    。如別有法定減輕之事由者，應優先適用法定減輕事由減輕
    其刑後，猶嫌過重時，方得為之（最高法院98年度台上字第
    6342號判決意旨參照）；而刑法第59條規定於103 年6 月18
    日修正時，其修正理由謂科刑時，原即應依第57條規定審酌
    一切情狀，尤應注意該條各款所列事項，以為量刑標準，本
    條所謂「犯罪之情狀可憫恕」，自係指裁判者審酌第57條各
    款所列事項以及其他一切與犯罪有關之情狀之結果，認其犯
    罪足堪憫恕者而言，惟其審認究係出於審判者主觀之判斷，
    為使其主觀判斷具有客觀妥當性，宜以「可憫恕之情狀較為
    明顯」為條件，故特加一「顯」字，用期公允；是依實務上
    見解，本條係關於裁判上減輕之規定，必於審酌一切之犯罪
    情狀，在客觀上顯然足以引起一般同情，認為縱予宣告法定
    最低刑度猶嫌過重者，始有其適用（最高法院38年台上字第
    16號、45年台上字第1165、51年台上字第899 號判決見解參
    照) ，乃增列文字，將此適用條件予以明文化。而販賣第2 
    級毒品罪之法定刑為「無期徒刑或7 年以上有期徒刑，得併
    科新臺幣1 千萬元以下罰金。」然同為販賣毒品之人，其原
    因動機不一，犯罪情節未必相同，或有大盤毒梟者，亦有中
    、小盤之分，甚或僅止於吸毒者友儕間為求互通有無之有償
    轉讓者亦有之，其販賣行為所造成危害社會之程度自屬有異
    。於此情形，倘依其情狀處以較輕之徒刑，即足以懲儆，並
    可達防衛社會之目的者，自非不可依客觀之犯行與主觀之惡
    性二者加以考量其情狀，是否有可憫恕之處，適用刑法第59
    條之規定酌量減輕其刑，期使個案裁判之量刑，能斟酌至當
    ，符合比例原則。本件被告辯護人以被告所涉販毒行為，對
    象僅1 人，沒有收到錢或好處，亦無經手毒品，與坊間中盤
    、大盤毒販有別，且被告之所以涉及本案，本意係幫助石聿
    志聯繫而參與；換言之，被告是因為受到其男友石聿志所指
    使、聯繫購買者吳啟誠所致，被告本身其實並不是真正販賣
    甲基安非他命的犯罪人，依此可以確認被告主觀的可責惡性
    、客觀的法益危害程度，必然都相對較輕於一般的販賣甲基
    安非他命之犯罪行為人，本件縱對被告依毒品危害防制條例
    第17條第2 項規定減刑之後，所得科處之（修正前毒品危害
    防制條例第4 條第2 項）最輕刑度3 年6 月仍顯存情輕法重
    可憫情狀仍嫌過重等語為被告辯護（見本院卷第189 頁、第
    99至101 頁刑事辯護狀）；本院審酌被告與其男友石聿志共
    犯販賣第二級毒品甲基安非他命犯行，固戕害他人身心健康
    甚鉅，且對於社會治安之危害程度嚴重，應受相當非難，然
    伊僅出售價值1000元之甲基安非他命1 次與吳啟誠，對象僅
    1 人，且尚未收取交易金額，是其就上開之販賣數量及獲取
    利益並非龐大，犯罪情節較諸販毒集團尚屬零星小額，以其
    情節而論，其惡性尚不如專以販賣第2 級毒品維生之販毒集
    團重大，與大量散播毒品之大盤、中盤毒販相較，其侵害程
    度顯然有別；且其係受到男友石聿志之指示與購毒者聯繫交
    易，屬於偶而犯之，再衡其與石聿志之男女情誼而共同前往
    交易，亦可徵被告本件犯行之動機係受共犯之要求而犯，其
    實有失慮甚深之情，然所涉情節亦與主導本件犯行之共犯石
    聿志顯然有別，況其歷於偵查及原審審理均願坦白承認犯行
    ，顯有悔悟及服法之意；況其前所涉關於違反毒品危害防制
    條例案件前科，僅有施用第二級毒品及轉讓禁藥之前科，尚
    無販賣毒品之前科，有臺灣高等法院被告前案紀錄表附卷可
    稽。堪認被告應係一時失慮，為牟微薄小利，而不顧販賣甲
    基安非他命罪責重大、為配合其男友石聿志而鋌而走險，其
    客觀上之犯罪情節，當非至惡；是經審酌以上各情，本院認
    倘就被告上開販賣甲基安非他命之犯行，縱科處修正前最輕
    之法定刑有期徒刑7 年，仍不免予人情輕法重之感，且難謂
    符合罪刑相當性及比例原則，更無從與大量販賣毒品與不特
    定多數人施用，藉以牟取暴利之情有所區隔，是其上開販賣
    第2 級毒品之犯罪情狀相較於法定之重刑，在客觀上足以引
    起一般人之同情，情節尚得堪憫恕，爰依刑法第59條之規定
    ，予以酌量減輕其刑。並依刑法第71條第1 項之規定，先加
    後減之。
三、原判決撤銷之理由：
  ㈠原審以被告販賣第二級毒品犯行，事證明確，因予論罪科刑
    ，固非無見，惟查⑴毒品危害防制條例第4 條第2 項販賣第
    二級毒品罪已修正如上，原判決「未及審酌」而比較適用，
    尚有未洽。⑵刑事審判之量刑，在於實現刑罰權之分配的正
    義，故法院對有罪之被告科刑，應符合罪刑相當之原則，使
    罰當其罪，以契合人民之法律感情。原審疏未審酌被告犯罪
    之動機及輕微情節，其犯罪情狀不無可憫恕之處致未依刑法
    第59條規定酌減被告之刑，並非妥適。⑶本件被告使用共犯
    石聿志所有之華碩牌手機為本案販毒聯絡使用之犯罪工具，
    未經本案扣案，而上開手機為共犯石聿志所有而另案扣案，
    雖為被告與共犯石聿志本件犯罪使用之物，然無須再依「責
    任共同原則」於本件被告罪刑項下為沒收之諭知（詳後述）
    ，原審未察仍諭知應為沒收，即有可議。是被告徒以本件其
    所犯前案為施用毒品案件，本案為共同販賣第二級毒品，犯
    罪構成要件不同，能否謂刑罰反應力薄弱，已非無疑而爭執
    不應構成累犯加重情節、且其有供出毒品來源即共犯石聿志
    ，本件係因被告之供證才補強證人吳啟誠之證述完成查獲正
    犯或共犯之要件，應可減輕其刑為由上訴，業經本院一一論
    駁如上，均無理由，然原判決既有上述瑕疵，仍屬無可維持
    ，自應將原判決撤銷改判，期臻適法。
  ㈡爰以行為人之責任為基礎，審酌被告明知毒品為國家嚴加查
    緝的物品，仍鋌而走險，無視於國家杜絕毒品危害之禁令，
    不思以正當途徑獲取財物，為一己之私利，竟以販賣甲基安
    非他命圖不法所得，足以使購買施用者導致生理及心理之毒
    害，助長毒品之氾濫，所為誠屬不該，惟念其犯後於偵查中
    及原審時均坦承犯行，本案販賣甲基安非他命僅1 次、交易
    對象僅1 人、未收到該次販毒之價金，且係經當時之男友石
    聿志指示聯繫吳啟誠、並與石聿志共同到場交易之犯罪參與
    程度，並非居於本次毒品交易之主要角色，其等販賣之數量
    非鉅，與坊間中大盤販賣毒品者，情節尚有不同，並衡酌其
    於原審時自稱國中肄業之教育程度，已婚，尚有3 名未成年
    子女須扶養，及其犯罪動機、目的、手段等一切情狀，量處
    如主文第2 項所示之刑，以示儆懲。
四、沒收部分：按犯第4 條之罪者，其供犯罪所用之物，不問屬
    於犯罪行為人與否，均沒收之，毒品危害防制條例第19條第
    1 項定有明文；另刑法上責任共同原則，係指共同實行犯罪
    行為之人，在合同意思範圍以內，各自分擔犯罪行為之一部
    ，相互利用他人之行為，以達其共同犯罪之目的者，即應對
    於全部所發生之結果共同負責。亦即責任共同原則僅在處理
    共同犯罪參與關係中責任之認定，與犯罪工具物之沒收重在
    犯罪預防並遏止犯罪，以及犯罪所得之沒收旨在澈底剝奪犯
    罪利得以根絕犯罪誘因，係屬兩事。又沒收固為刑罰與保安
    處分以外之獨立法律效果，但沒收人民財產使之歸屬國庫，
    係對憲法所保障人民財產基本權之限制，性質上為國家對人
    民之刑事處分，對人民基本權之干預程度，並不亞於刑罰，
    原則上仍應恪遵罪責原則，並應權衡審酌比例原則，尤以沒
    收之結果，與有關共同正犯所應受之非難相較，自不能過當
    。從而，共同正犯間關於犯罪所得、犯罪工具物應如何沒收
    ，仍須本於罪責原則，並非一律須負連帶責任；況且應沒收
    物已扣案者，本無重複沒收之疑慮，更無對各共同正犯諭知
    連帶沒收或重複諭知之必要，否則即係科以超過其罪責之不
    利責任。因之，本院往昔採連帶沒收共同正犯犯罪所得，及
    就共同正犯間犯罪工具物必須重複諭知之相關見解，自不再
    援用，應改為共同正犯間之犯罪所得應就各人實際分受所得
    部分而為沒收及追徵；而犯罪工具物須屬被告所有，或被告
    有事實上之處分權者，始得在該被告罪刑項下併予諭知沒收
    。至於非所有權人，又無共同處分權之共同正犯，自無庸在
    其罪刑項下諭知沒收或連帶沒收及追徵（最高法院108 年度
    台上字第1001號判決意旨參照）。經查：被告曾使用共犯石
    聿志所有之行動電話（廠牌：華碩）上搭載之Messenger 通
    訊軟體，與購毒者吳啟誠聯繫交易毒品事宜，故該行動電話
    即屬本件販賣甲基安非他命之聯絡工具。而該石聿志所有之
    華碩牌手機，已經石聿志另案在臺中被警查獲時已扣案等情
    ，業經被告供述明確（見原審卷第140 頁），而石聿志於10
    7 年7 月31日因另涉販毒案件經臺灣臺中地方檢察署查獲聲
    請羈押獲准，所扣案之物品亦有華碩廠牌手機1 支無訛（詳
    參石聿志之臺灣高等法院前案紀錄表、臺灣臺中地方法院10
    7 年度訴字第2798號判決附表編號3 扣案物），於本案並未
    扣案，而被告並非上開行動電話之所有權人或事實上處分權
    人，揆諸前揭說明，該手機應依毒品危害防制條例第19條第
    1 項規定，在共犯石聿志本件犯行另案審理時所犯罪刑項下
    宣告沒收即可，無庸在被告本件所犯罪刑項下宣告沒收。至
    於本件毒品交易被告並無向購毒者吳啟誠收取價金1000元，
    而未終局取得此部分毒品價金等情，業經本院認定屬實，卷
    內復無證據顯示被告有另取得販毒之報酬或利潤，爰不對其
    宣告沒收犯罪所得，附此敘明。
五、被告經本院合法傳喚，無正當理由不到庭，爰不待其陳述，
    逕為一造辯論判決。
據上論斷，應依刑事訴訟法第371 條、第369 條第1 項前段、第
364 條、第299 條第1 項前段，毒品危害防制條例第4 條第2項
（修正前）、第17條第2 項，刑法第2 條第1 項前段、第11條、
第28條、第47條第1 項、第59條，判決如主文。
本案經檢察官粟威穆提起公訴，檢察官黃朝貴到庭執行職務。
中　　華　　民　　國　109 　　年　　7 　　月　　30　　日
                  刑事第二庭    審判長法　官  陳顯榮
                                      法　官  侯廷昌
                                      法　官  黃裕堯
以上正本證明與原本無異。
如不服本判決應於收受送達後20日內向本院提出上訴書狀，其未
敘述上訴理由者，並得於提起上訴後20日內向本院補提理由書（
均須按他造當事人之人數附繕本）「切勿逕送上級法院」。
                                      書記官  蔡孟芬
中　　華　　民　　國　 109　　年　　7 　　月　　30　　日

附錄本案論罪科刑法條全文
（修正前）毒品危害防制條例第4條第2項：
製造、運輸、販賣第二級毒品者，處無期徒刑或七年以上有期徒
刑，得併科新臺幣一千萬元以下罰金。